【裁判字號】    99,訴,2777
【裁判日期】    991122
【裁判案由】    毒品危害防制條例
【裁判全文】
臺灣臺中地方法院刑事判決              99年度訴字第2777號
公  訴  人  臺灣臺中地方法院檢察署檢察官
被      告  羅政鴻
上列被告因毒品危害防制條例案件，經檢察官提起公訴（99年度
毒偵字第2659號），被告就被訴事實為有罪之陳述，經本院合議
庭裁定由受命法官獨任進行簡式審判程序，並判決如下：
    主    文
羅政鴻施用第一級毒品，累犯，處有期徒刑柒月。又施用第二級
毒品，累犯，處有期徒刑陸月；扣案吸食器壹組沒收。應執行有
期徒刑拾壹月；扣案吸食器壹組沒收。
    事實
一、羅政鴻於民國90年間因施用毒品案件，經本院裁定送觀察、
    勒戒後，認無繼續施用毒品之傾向，由臺灣臺中地方法院檢
    察署檢察官以90年度毒偵字第2604號為不起訴處分確定；又
    於91年間因施用毒品案件，經本院裁定送強制戒治，於92年
    4 月29日強制戒治執行完畢釋放後；復於94年間因施用毒品
    案件，經本院以94年度易字第1391號判決判處有期徒刑6 月
    確定，於96年4 月1 日縮刑期滿執行完畢。詎猶不知悔改，
    於前開強制戒治執行完畢釋放後5 年內，再犯上開施用毒品
    罪，並經判刑確定後，仍未戒絕毒癮，猶基於施用第一級毒
    品海洛因之犯意，於99年6 月28日中午12時許，在臺中縣大
    甲鎮原宿遊藝場後方停車場之汽車內，以將第一級毒品海洛
    因攙入香煙內點燃吸食其煙霧之方式，施用第一級毒品海洛
    因毒品1 次。另基於施用第二級毒品甲基安非他命之犯意，
    於99年6 月30日下午2 時，在其位於臺中縣大甲鎮○○路○
    段930 之81號住處內，以將第二級毒品甲基安非他命放入玻
    璃球吸食器內燒烤吸食其煙霧之方式，施用第二級毒品甲基
    安非他命1 次。嗣於99年6 月30日下午3 時30分許，為警持
    搜索票前往羅政鴻上址住處執行搜索，當場扣得玻璃球吸食
    器1 組，並採集其尿液送驗，檢驗結果呈嗎啡及甲基安非他
    命陽性反應，始查悉上情。
二、案經臺中縣警察局大甲分局報請臺灣臺中地方法院檢察署檢
    察官偵查起訴。
    理    由
一、按本件被告羅政鴻所犯，非死刑、無期徒刑、最輕本刑為3
    年以上有期徒刑之罪，或高等法院管轄第一審之案件，被告
    於準備程序中，就前揭被訴事實為有罪之陳述，經受命法官
    告以簡式審判程序之旨，並聽取被告與公訴人之意見後，本
    院認無不得或不宜改依簡式審判程序進行之處，爰依刑事訴
    訟法第273 條之1 第1 項、第284 條之1 ，裁定本件由受命
    法官獨任進行簡式審判程序，是本件之證據調查，依刑事訴
    訟法第273 條之2 規定，不受同法第159 條第1 項、第161
    條之2 、第161 條之3 、第163 條之1 及第164 條至170 條
    規定之限制，合先敘明。
二、上開犯罪事實，業據被告於本院準備程序、審理中坦承不諱
    （見本院卷第20、35頁），且被告為警查獲後所採集之尿液
    ，經送請詮昕科技股份有限公司檢驗，其結果呈現安非他命
    、甲基安非他命陽性反應，而嗎啡代謝物之反應則判定為陰
    性（濃度為194ng/ml）等情，有勘察採證同意書、尿液代號
    與真實姓名對照表、詮昕科技股份有限公司99年7 月15日報
    告編號00000000號濫用藥物尿液檢驗報告（見警卷第11至12
    頁及偵卷第26頁）各1 紙在卷可稽。查上開檢驗報告初步以
    酵素免疫學分析法檢驗被告尿液，結果呈鴉片類陽性反應；
    再經氣相層析質譜儀（即GC /MS）方法檢驗結果，第一級毒
    品海洛因之代謝物嗎啡固呈陰性反應（濃度為194ng/ml），
    然濫用藥物尿液檢驗作業準則第15條第1 項第2 款規定：「
    初步檢驗應採用免疫學分析方法。檢驗結果尿液檢體中濫用
    藥物或其代謝物之濃度在下列閾值以上者，應判定為陽性：
    二、鴉片代謝物：300ng/ml 。」，該準則第18條第1 項第2
    款第1 目規定：「初步檢驗結果在閾值以上或有疑義之尿液
    檢體，應再以氣相層析質譜分析方法進行確認檢驗... 確認
    檢驗結果在下列閾值以上者，應判定為陽性：二、海洛因、
    鴉片代謝物：（一）嗎啡：300n g/ml 。」又該準則第19條
    雖規定：「尿液檢體經確認檢驗結果低於前條閾值者，應判
    定為陰性，其驗餘檢體應依第9 條規定處理之。」然該準則
    第20條亦有規定：「司法案件之濫用藥物尿液，必要時得採
    用最低可定量濃度為閾值，不受第15條、第18條規定限制。
    」。從而，本件尿液檢驗報告中，因嗎啡之濃度僅為194ng/
    ml，故經檢驗單位依據上開濫用藥物尿液檢驗作業準則第19
    條之規定，於嗎啡之檢驗結果欄內標示為「陰性」，然依據
    該準則第20條之規定，於司法案件中本得採用最低可定量濃
    度為閾值，而嗎啡之最低可定量濃度為40ng/ml ，亦經註記
    於該份尿液檢驗報告之「最低可定量濃度」欄，故以本案嗎
    啡代謝物之濃度為191ng /ml ，依據該最低可定量濃度作為
    判斷基準，即得判定為陽性。甚且，施用海洛因後尿液中可
    檢出之代謝物濃度，不惟與個案施用劑量、施用頻率、施用
    方式、飲用水量之多寡、所用檢驗方法靈敏度有關，更受施
    用者個人體質及代謝情況等因素所影響，需依個案狀況具體
    判斷；從而，本案於本院採用最低可定量濃度為閾值作為判
    斷標準之後，被告經警採集送驗之尿液中，其嗎啡之濃度即
    可判斷為陽性。此外，並有吸食器1 組扣案可憑。足認被告
    之自白與事實相符，應堪採信。本案事證明確，被告施用第
    一級毒品海洛因、第二級毒品甲基安非他命之犯行，洵堪認
    定。
三、按犯毒品危害防制條例第10條之罪者，依同條例第20條第1
    項、第2 項規定，應先經觀察、勒戒或強制戒治之程序，惟
    觀察、勒戒或強制戒治執行完畢釋放後，5 年內再犯第10條
    之罪者，即應依法追訴處罰，此觀諸毒品危害防制條例第23
    條第2 項即明。又毒品危害防制條例第20條、第23條將施用
    毒品之刑事處遇程序，區分為「初犯」及「5 年內再犯」、
    「5 年後再犯」，依其立法理由之說明：「初犯」，經觀察
    、勒戒或強制戒治後，應為不起訴處分或不付審理之裁定；
    經觀察、勒戒或強制戒治執行完畢釋放後，「5 年內再犯」
    者，因其再犯率甚高，原實施之觀察、勒戒及強制戒治既已
    無法收其實效，爰依法追訴或裁定交付審理。至於經觀察、
    勒戒或強制戒治執行完畢釋放後，「5 年後再犯」者，前所
    實施之觀察、勒戒或強制戒治已足以遮斷其施用毒品之毒癮
    ，為期自新及協助其斷除毒癮，仍適用「初犯」規定，先經
    觀察、勒戒或強制戒治之程序。從而依修正後之規定，僅限
    於「初犯」及「5 年後再犯」2 種情形，始應先經觀察、勒
    戒或強制戒治程序。但倘被告於5 年內已再犯，經依法再為
    「保安處分」或「追訴處罰」者，縱其第三次（或第三次以
    上）施用毒品之時間，在初犯之保安處分執行完畢釋放5 年
    以後，即非屬「5 年後再犯」之情形，且因前有「5 年內再
    犯」情形，顯見其再犯率甚高，原實施之保安處分無法收其
    實效，毋庸仍予寬典處遇，而應依該條例第10條逕予刑罰制
    裁。至於第三次（或第三次以上）施用毒品之時間，是否宜
    有期間限制？以多久為適宜？則分屬刑事政策、專門醫學之
    範圍，非審判機關所能決定，有待循立法途徑解決（最高法
    院97年度第五次刑庭會議決議參照）。查被告於90年間因施
    用毒品案件，經本院裁定送觀察、勒戒後，認無繼續施用毒
    品之傾向，由臺灣臺中地方法院檢察署檢察官以90年度毒偵
    字第2604號不起訴處分確定；又於91年間因施用毒品案件，
    經本院裁定送強制戒治，於92年4 月29日強制戒治完畢釋放
    後，復於94年間因施用毒品案件，經本院以94年度易字第13
    91號判決判處有期徒刑6 月確定等情，有臺灣臺中地方法院
    檢察署刑案資料查註紀錄表、全國施用毒品案件紀錄表及臺
    灣高等法院被告前案紀錄表在卷可參。是被告既於強制戒治
    執行完畢釋放後5 年內，再犯上開施用毒品罪，則其犯本案
    施用毒品犯行之時間，雖距前述強制戒治戒執行完畢釋放後
    已逾5 年，揆諸首開說明，仍應依法論科。
四、論罪科刑：
  (一)按海洛因係毒品危害防制條例第2 條第2 項第1 款所稱之第
    一級毒品，甲基安非他命係同條項第2 款所稱之第二級毒品
    ，均不得非法持有、施用。核被告所為，係犯毒品危害防制
    條例第10條第1 項之施用第一級毒品罪及同條第2 項之施用
    第二級毒品罪。其持有第一、二級毒品後進而施用，其持有
    之低度行為，應為施用之高度行為所吸收，不另論罪。又被
    告所犯前開施用第一、二級毒品2 罪間，犯意各別、行為互
    殊，自應分論併罰。
  (二)又被告於94年間因施用毒品案件，經本院以94年度易字第13
    91號判決判處有期徒刑6 月確定，於96年4 月1 日縮刑期滿
    執行完畢乙節，有臺灣高等法院被告前案紀錄表在卷可憑，
    其於有期徒刑執行完畢後5 年內故意再犯本件有期徒刑以上
    2 罪，均為累犯，均應依刑法第47條第1 項之規定，加重其
    刑。
  (三)爰審酌被告前經強制戒治及判刑執行後，仍未能徹底戒絕毒
    品，再犯本件施用毒品犯行，足見其戒絕毒癮之意志不堅，
    未能體悟施用毒品對自己、家人造成之傷害及社會之負擔，
    惟念其犯後坦承犯行，態度良好，其施用毒品並無危害他人
    ，犯罪手段尚屬平和，暨施用毒品者均有相當程度之成癮性
    及心理依賴，其犯罪心態與一般刑事犯罪之本質並不相同，
    應側重適當之醫學治療及心理矯治為宜等一切情狀，量處如
    主文所示之刑，並定其應執行刑。至扣案之吸食器1 組，係
    被告所有供施用第二級毒品甲基安非他命所用之物，業經被
    告陳明在卷（見本院卷第34頁），應依刑法第38條第1 項第
    2 款規定，宣告沒收，附此敘明。
據上論斷，應依刑事訴訟法第273 條之1 第1 項、第299 條第1
項前段，毒品危害防制條例第10條第1 項、第2 項，刑法第11
條前段、第47條第1 項、第38條第1 項第2 款、第51條第5 款、
第9 款，判決如主文。
本案經檢察官雅瑩到庭執行職務。
中    華    民    國    99    年    11    月    22    日
                刑事第十一庭    法  官  廖純卿
以上正本證明與原本無異。
如不服本判決應於收受判決後10日內向本院提出上訴書狀，並應
敘述具體理由；其未敘述上訴理由者，應於上訴期間屆滿後20日
內向本院補提理由書（均須按他造當事人之人數附繕本）「切勿
逕送上級法院」。
                                書記官  柳寶倫
中    華    民    國    99    年    11    月    22    日
附錄論罪科刑法條
毒品危害防制條例第10條
施用第一級毒品者，處 6 月以上 5 年以下有期徒刑。
施用第二級毒品者，處 3 年以下有期徒刑。

司法院資訊處製作；財團法人民間司法改革基金會備份。
